【裁判字號】    89,易,3973
【裁判日期】    891215
【裁判案由】    竊盜等
【裁判全文】
臺灣高雄地方法院刑事判決                        八十九年度易字第三九七三號
     公  訴  人  臺灣高雄地方法院檢察署檢察官
     被      告  丙○○
     選任辯護人  施秉慧 律師
                 焦文城 律師
                 張清富
     被      告  甲○○
     選任辯護人  陳文欽
右列被告等因竊盜等案件經檢察官提起公訴（八十九年度偵字第一一七一八號），本
院判決如左：
    主  文
丙○○攜帶兇器竊盜，處有期徒刑陸月。扣案之Ｔ型板手壹支沒收。
甲○○收受贓物，處有期徒刑肆月，如易科罰金，以參佰元折算壹日。
    事  實
一、丙○○意圖為自己不法之所有，於民國八十九年五月二十二日下午十三時許，在
    高雄縣鳳山市○○路鳳新高中圍牆旁，持其所有客觀上足供為兇器之Ｔ型板手一
    支，竊取被害人乙○○所有，由何榮仁使用之車牌號碼ＺＸＷ-九八六號三陽輕
    機車一台，得手後丙○○再將該機車騎至甲○○所經營之高雄市○○區○○路三
    十三號昌成機車行附近，以其所有之0000000000號行動電話聯絡甲○
    ○至高雄市○○區○○路軍營附近會和。
二、甲○○明知上開機車係丙○○所竊取之贓車，竟仍於同日騎乘其所有之車牌號碼
    ＷＹＧ-四三二號機車至高雄市○○區○○路軍營附近與丙○○會合後，二人互
    換所騎前開機車，甲○○收受該贓車後，騎乘丙○○所竊取之前開贓車，返回昌
    成機車行，嗣於同日下午五時二十分許，丙○○返回昌成機車行後，並於機車行
    門口當場改裝所竊得之機車，於換上甲○○所有之前開ＷＹＧ-四三二號車牌時
    ，為警當場查獲。
三、案經內政部警政署保安警察第三總隊第三大隊移送臺灣高雄地方法院檢察署檢察
    官偵查起訴。
    理  由
一、訊據被告丙○○對於右開時地持客觀上足供為兇器之Ｔ型板手竊取該機車之事實
    供承不諱，核與該機車使用人何榮仁之指述失竊之情節相符，並有贓物認領保管
    單一紙在卷可佐，被告丙○○竊盜犯行明確，堪以認定。至於被告丙○○另辯稱
    ：伊於八十九年五月二十二日下午五時二十分許，為警查獲時被害人尚不知悉機
    車遭竊，且警方未發覺犯罪前，即向警方自首犯罪，應有刑法第六十二條自首規
    定之適用云云。惟查被告丙○○於本院審理時自承：伊於分解竊得之贓車，拆下
    車牌時要換上被告甲○○所提供之機車，正要鎖上車牌時就被警察查到；另訊據
    證人即查獲警員廖正宣到庭證稱：當天我收到密報才去上址察看，我去的時候被
    告丙○○把原本贓車之車牌取下來換到另外一台車上及我發現該贓車鎖門有很明
    顯被用Ｔ型螺絲起子破壞之情形等語。按刑法第六十二條所謂發覺，固非以有偵
    查犯罪權之機關或人員確知其人犯罪無誤為必要，而於對其發生嫌疑時，即得謂
    為已發覺；但此項對犯人之嫌疑，仍須有確切之根據得為合理之可疑者，始足當
    之，若單純主觀上之懷疑，要不得謂已發生嫌疑。最高法院七十二年臺上字第六
    四一號判例可資參照。準此，被告丙○○於竊得機車後，警員即已獲得犯罪嫌疑
    線報，並於上址查獲改裝贓車之情節，業如前述，則警員對於被告竊得該車，已
    生嫌疑，應可認定，足見被告丙○○之上揭犯行早經司法人員發覺，依上開判例
    所釋，自不符合自首之要件，無從援刑法第六十二條減輕其刑之餘地，附予敘明
    。另訊據被告甲○○固坦承於右揭時地與被告丙○○在高雄市○○區○○路軍營
    附近會合，渠等二人會合後，並互換機車騎乘，嗣由其騎乘上開贓車返至昌成機
    車行之事實，惟否認知情該機車係贓物，辯稱：伊對於該機車是贓物並不知情，
    而上開ＷＹＧ三四二號機車係被告丙○○欲向伊購買，且被告丙○○說買後欲加
    以改裝，所以伊才借場地、工具給被告丙○○改裝云云。惟查，被告甲○○於本
    院審理時供稱：在案發前幾天，丙○○有告訴我他要向我買他要換牌的那部機車
    ，價格還沒有講清楚，但他有看中那部機車。我有跟他說那部機車大約價值壹萬
    多，但實際的價格並沒有說清楚等語。然被告丙○○於本院八十九年十月十七日
    經本院行隔離訊問時供稱：案發前幾天，我到甲○○的店裡跟甲○○說我要向他
    買一輛機車，要買哪一輛車，車的價格多少，我還沒有跟他談好，只是口頭跟他
    提了一下而已等語。則依被告二人上開所述，就買賣何部機車、價金若干，供詞
    已相異，顯見其等於互換機車騎用時並未就購買何部機車，價格多少作約定，則
    被告甲○○焉有無因提供機車與他人改裝車牌之理，是被告甲○○於前揭時、地
    互換機車乘騎時即顯有贓物之認識；另參酌兩車在均無損害之情形下，被告二人
    又何需大費周章互換機車騎乘，再由被告甲○○提供前揭機車供被告丙○○在昌
    成機車行改裝機車、換車牌，若謂被告甲○○無贓車之認識，顯不符合常情。次
    查證人廖正宣於本院審理時結證稱：該贓車之鎖門有很明顯被用Ｔ型螺絲起子破
    壞之情形等語，而被告甲○○又係經營機車之修理、買賣之業務，豈能無疑，然
    竟未曾查問該車之來源及何故鎖門破損，確貿然收受，顯於客觀上認識該車係贓
    物而仍予收受之故意至明。被告所辯不知為贓車云云，顯係飾卸之詞，不足採信
    。此外復有贓物認領保管單及「車輛竊盜車牌失竊資料個別查詢報表─查詢車輛
    認可資料」各一紙在卷可憑，本件事證明確，被告二人犯行，均堪以認定，應予
    依法論科。
二、又Ｔ型板手，客觀上足對人之身命、身體構成威脅，足供為兇器，核被告丙○○
    持Ｔ型板手竊取他人之機車，係犯刑法第三百二十一條第一項第三款之攜帶兇器
    加重竊盜罪；被告甲○○明知為贓車仍予以收受騎用，係犯刑法第三百四十九條
    第一項之收受贓物罪。爰審酌被告丙○○竊得機車後，交由甲○○收受，並在甲
    ○○經營之機車行改裝，及其等犯罪之手段、方法及對被害人所生損害與犯後態
    度等一切情狀，爰分別量處如主文所示之刑，被告甲○○並諭知易科罰金之折算
    標準。另扣案之Ｔ型板手，係被告丙○○所有，係供犯罪所用之物，爰依刑法第
    三十八條第一項第二款規定宣告沒收
據上論斷，應依刑事訴訟法第二百九十九條第一項前段，刑法第三百二十一條第一項
第三款、第三百四十九條第一項、第三十八條第一項第二款，罰金罰鍰提高標準條例
第一條前段、第二條，判決如主文。
本案經檢察官洪信旭到庭執行職務。
中     華      民      國      八十九     年    十二    月    十五      日
                              臺灣高雄地方法院刑事第五庭
                                  法  官  沈  建  興
右正本證明與原本無異。
如不服本判決，應於判決送達後十日內，向本院提出上訴狀。
                                  書記官  蔡  琬  玲
中    華    民    國      八十九      年      十二      月      十五  日


司法院資訊處製作；財團法人民間司法改革基金會備份。
